---
title: "Przetwarzanie danych"
format: html
editor: visual
---

## Pakiety

```{r}
# Ctrl + Alt + I
library("readxl")
library("dplyr")
Sys.setenv(LANGUAGE = "en")

# ctrl + shift + enter - вся ячейка
# ctrl + enter - одна строка
```

## Importowanie danych

```{r}
gospodarstwa <- read_xlsx("data-raw/gospodarstwa.xlsx")
# wiersze - obserwacje, kolumne - zmienne
```

## Wybieranie wierszy

Wybierz gospodarstwa z województwa wielkopolskiego (woj: 30).

```{r}
filter(gospodarstwa, woj=="30")
gospodarstwa %>%  filter(woj=="30")
gospodarstwa |> filter(woj=="30") # замена строки выше, она без dplyr
```

Wybierz gospodarstwa z Poznania (woj: 30, klm: 1).

```{r}
gospodarstwa %>% filter(woj == "30", klm == "1")

```

Wybierz gospodarstwa z województwa wielkopolskiego i mazowieckiego (woj: 30, 14).

```{r}
gospodarstwa %>%  filter(woj %in% c("30", "14"))

```

Wybierz 10 gospodarstw o największych dochodach.

```{r}
gospodarstwa[order(gospodarstwa$dochg, decreasing = TRUE), ][1:10, ]

```

Z każdego województwa wybierz gospodarstwo o najmniejszych dochodach.

```{r}
gospodarstwa |> slice_min(order_by = dochg, n = 1, by = woj)

```

Z każdego wojewóztwa wybierz pierwsze gospodarstwo.

```{r}
gospodarstwa |> slice_head(n = 1, by = woj)

```

## Wybieranie kolumn

Wybierz kolumny woj, klm, dochg, wydg.

```{r}
gospodarstwa %>% select(woj, klm, dochg, wydg)

```

Wybierz kolumny od woj do zut.

```{r}
gospodarstwa %>%  select(woj:zut)

```

Usuń kolumny dochg, wydg.

```{r}
gospodarstwa %>%  select(-dochg, -wydg)

```

Wybierz kolumny rozpoczynające się na literę "d".

```{r}
gospodarstwa %>% select(starts_with("d"))
```

Wybierz kolumny o typie character.

```{r}
gospodarstwa %>% select(where(is.character))
```

## Zmiana pozycji kolumn

Przenieś kolumnę woj na pierwszą pozycję.

```{r}
gospodarstwa %>% relocate(woj, .before = 1)

```

Przenieś kolumny dochg, wydg za kolumnę d63.

```{r}
gospodarstwa %>% relocate(dochg, wydg, .after = d63)

```

## Tworzenie modyfikowanie kolumn

Utwórz zmienną saldo jako różnicę dochodów i wydatków.

```{r}
gospodarstwa %>% mutate(saldo = dochg - wydg, .after = wydg)
```

Zmień typ kolumny klm na character oraz typ kolumny los na integer.

```{r}
gospodarstwa %>% mutate(klm = as.character(klm), los = as.integer(los))
```

Utwórz zmienną sytuacja_materialna poprzez przekodowanie zmiennej d61: 1, 2 -\> "dobra", 3 -\> "przeciętna", 4, 5 -\> "zła"

```{r}
gospodarstwa %>% mutate(sytuacja_materialna  = case_match(d61, 1:2 ~ "dobra", 3 ~ "przeciętna", 4:5 ~ "zła"), .after = d61)

```

Wyznacz logarytmy z kolumny dochg i wydg.

```{r}
gospodarstwa %>% transmute(dochg_log = log(dochg, 10), wydg_log = log(wydg, 10))
```

Zamień typ kolumn rozpoczynających się na literę "d" na "numeric", pomiń kolumnę dochg.

```{r}
# gospodarstwa %>% mutate(across(starts_with("d"), as.numeric))
gospodarstwa %>% mutate(across(starts_with("d") & !dochg, as.numeric))
```

## Sortowanie

Posortuj zbiór rosnącą wg dochg.

```{r}
gospodarstwa %>% arrange(dochg)
```

Posortój zbiór rosnąco wg województw (woj), a w ramach wojewóztw malejąco wg dochodów (dochg).

```{r}
gospodarstwa %>% arrange(woj, desc(dochg))
```

## Agregowanie

Wyznacz liczbę gospodarstw w podziale na województwo (woj) i klasę miejscowości (klm).

```{r}
gospodarstwa %>% count(woj, klm)
```

Wyznacz średnie dochody (dochg) i wdatki (wydg).

```{r}
gospodarstwa %>% summarise(across(dochg:wydg, mean))
```

Wyznacz średnie dochody (dochg) i wdatki (wydg) w podziale na województwa.

```{r}
# WARIANT 1
gospodarstwa %>% summarise(across(dochg:wydg, mean), .by = woj)

# WARIANT 2
gospodarstwa %>% group_by(woj) %>% summarise(dochg_avg = mean(dochg), wydg_avg = mean(wydg))
```

Wyznacz współczynniki korelacji liniowej pomiędzy dochg a wydg w podziale na województwa.

```{r}
gospodarstwa %>% group_by(woj) %>% summarise(
  wspol_kor = cor(dochg, wydg)
  )
```

Wyznacz odsetek gospodarstw ze wsi w podziale na województwa.

```{r}
gospodarstwa %>% summarise(gos_ze_wsi = sum(klm == 6)/n(), .by = woj)
```

Wyznacz średnią i medianę dochodów (dochg) i wydatków (wydg) gospodarstw w podziale na liczbę osób w gospodarstwie (los).

```{r}
gospodarstwa %>% group_by(los) %>% summarise(
    dochg_avg = mean(dochg),
    dochg_med = median(dochg),
    wydg_avg = mean(wydg),
    wydg_med = median(wydg)
  )
```

## Łączenie zbiorów danych

Do zbioru dane1 dołącz kolumny ze zbioru dane2.

```{r}
dane2 <- read_xlsx("data-raw/gospodarstwa.xlsx", sheet = "dane2")
dane1 <- read_xlsx("data-raw/gospodarstwa.xlsx", sheet = "dane1")

left_join(dane1, dane2, by = "id")
```

Dołącz kolumny ze zbioru dane1 do zbioru dane2.

```{r}
left_join(dane2, dane1, by = "id")
```

Połącz zbiory dane1 i dane2, pozostaw tylko te gospodarstwa, które występują w obu zbiorach.

```{r}
inner_join(dane1, dane2, by = "id")
```

Połącz zbiory dane1 i dane2, pozostaw wszystkie gospodarstwa.

```{r}
full_join(dane1, dane2, by = "id")
```

## Przetwarzanie potokowe

Wybierz gospodarstwa z województwa śląskiego. Usuń kolumny od zut do d63. Posortuj zbiór wg klm.

```{r}
# WERSJA 1
gospodarstwa %>% # |>
  filter(woj == "24") %>% 
  select(-(zut:d63)) %>%
  arrange(klm)
```

```{r}
# WERSJA 2
arrange(select(filter(gospodarstwa, woj==24), -(zut:d63)), klm)
```

Dołącz do zbioru dane1 nazwy województw ze zbioru warianty.

```{r}
# Przygowywanie zbioru warianty
warianty <- read_xlsx("data-raw/gospodarstwa.xlsx", sheet = "warianty") 
warianty_z_woj <- warianty %>%
  filter(zmienna == "woj") %>%
  select(wariant, etykieta) %>%
  rename(woj = wariant, nazwa_wojewodztwa = etykieta)
```

```{r}
# Dołączenie nazwy województw do zbioru gospodarstwa
gospodarstwa_z_woj <- gospodarstwa %>%
  left_join(warianty_z_woj, by = "woj")
print(gospodarstwa_z_woj)

```

Wyznacz średnie dochody wg województw. Posortuj województwa malejąco wg średniego dochodu gospodarstwa.

```{r}
gospodarstwa %>% 
  group_by(woj) %>%
  summarise(srednie_dochody = mean(dochg)) %>%
  arrange(desc(srednie_dochody))
```

Dla każdego województwa wyznacz odsetek gospodarstw wyposażonych w gaz.

```{r}
dane12 <- inner_join(dane1, dane2, by = "id")

# Przygotowanie etykiet dla województw
warianty_z_woj <- warianty %>%
  filter(zmienna == "woj") %>%
  select(wariant, etykieta) %>%
  rename(woj = wariant, nazwa_wojewodztwa = etykieta)

# Obliczenie odsetka gospodarstw z gazem dla każdego województwa
gospodarstwa_z_gazem <- dane12 %>%
  left_join(warianty_z_woj, by = "woj") %>%
  group_by(nazwa_wojewodztwa) %>%
  summarise(
    liczba_gospodarstw = n(),
    gospodarstwa_z_gazem = sum(d345 %in% c(1, 2)), # 1 == Z sieci, 2 == Z sieci
    odsetek_z_gazem = (gospodarstwa_z_gazem / liczba_gospodarstw) * 100
  ) %>%
  # Sortowanie od największego
  arrange(desc(odsetek_z_gazem))
```

Dla każdego województwa wyznacz przeciętne dochody i wydatki w podziale na miasto/wies.

```{r}
#W
miasto_wies <- gospodarstwa_z_woj %>% 
    mutate(typ_miejscowosci = case_when(
    klm <= 5 ~ "Miasto", # klm == [1,5] - "Miasto"
    klm == 6 ~ "Wieś",    # klm == 6 - "Wieś"
  )) %>%
  group_by(nazwa_wojewodztwa, typ_miejscowosci) %>%
  
  # średnie wartości dla utworzonych grup
  summarise(
    sredni_dochod = mean(dochg),
    srednie_wydatki = mean(wydg),
    .groups = 'drop'  # usunięcie grupowanie po obliczeniach 
    # (bez tego wyświetla się komunikat: `summarise()` has grouped output by 'nazwa_wojewodztwa'. You can override using the `.groups` argument.)
    ) %>%
  arrange(nazwa_wojewodztwa)
print(miasto_wies)
```

```{r}
gospodarstwa %>% 
  mutate(wies_miasto = ifelse(klm==6, "wieś", "miasto"))
```
