---
title: "Przetwarzanie danych"
format: html
editor: visual
---

## Pakiety

```{r}
library("readxl")
library("dplyr")
```

## Importowanie danych

```{r}
gospodarstwa <- read_excel("dane-surowe/gospodarstwa.xlsx")
gospodarstwa2 <- read_excel("dane-surowe/gospodarstwa.xlsx", sheet = "dane2")
warianty <- read_excel("dane-surowe/gospodarstwa.xlsx", sheet = "warianty")
```

## Wybieranie wierszy

Wybierz gospodarstwa z województwa wielkopolskiego (woj: 30).

```{r}
filter(gospodarstwa, woj == "30")
gospodarstwa %>% filter(woj == "30")
gospodarstwa |> filter(woj == "30")
gospodarstwa_30 <- gospodarstwa |> filter(woj == "30")
```

Wybierz gospodarstwa z Poznania (woj: 30, klm: 1).

```{r}
gospodarstwa |> filter(woj == "30", klm == 1)
```

Wybierz gospodarstwa z województwa wielkopolskiego i mazowieckiego (woj: 30, 14).

```{r}
gospodarstwa |> filter(woj == "30" | woj == "14")
gospodarstwa |> filter(woj %in% c("30", "14"))
```

Wybierz 10 gospodarstw o największych dochodach.

```{r}
gospodarstwa |> slice_max(order_by = dochg, n = 10)
```

Z każdego województwa wybierz gospodarstwo o najmniejszych dochodach.

```{r}
gospodarstwa |> slice_min(order_by = dochg, by = woj, n = 1)
```

Z każdego wojewóztwa wybierz pierwsze gospodarstwo.

```{r}
gospodarstwa |> slice_head(n = 1, by = woj)
```

## Wybieranie kolumn

Wybierz kolumny woj, klm, dochg, wydg.

```{r}
gospodarstwa |> select(woj, klm, dochg, wydg)
```

Wybierz kolumny od woj do zut.

```{r}
gospodarstwa |> select(woj:zut)
```

Usuń kolumny dochg, wydg.

```{r}
gospodarstwa |> select(-dochg, -wydg)
```

Wybierz kolumny rozpoczynające się na literę "d".

```{r}
gospodarstwa |> select(starts_with("d"))
```

Wybierz kolumny o typie character.

```{r}
gospodarstwa |> select(where(is.character))
```

## Zmiana pozycji kolumn

Przenieś kolumnę woj na pierwszą pozycję.

```{r}
gospodarstwa |> relocate(woj, .before = 1)
```

Przenieś kolumny dochg, wydg za kolumnę d63.

## Tworzenie i modyfikowanie kolumn

Utwórz zmienną saldo jako różnicę dochodów i wydatków.

```{r}
gospodarstwa |> mutate(saldo = dochg - wydg)
gospodarstwa |> transmute(saldo = dochg - wydg)
```

Zmień typ kolumny klm na character oraz typ kolumny los na integer.

```{r}
gospodarstwa |> mutate(klm = as.character(klm), los = as.integer(los))
```

Utwórz zmienną sytuacja_materialna poprzez przekodowanie zmiennej d61: 1, 2 -\> "dobra", 3 -\> "przeciętna", 4, 5 -\> "zła"

```{r}
gospodarstwa |> mutate(sytuacja_materialna = case_match(d61, 1:2 ~ "dobra", 3 ~ "przeciętna", 4:5 ~ "zła"))
```

Wyznacz logarytmy z kolumny dochg i wydg.

```{r}
gospodarstwa |> transmute(dochg_log = log(dochg), wydg_log = log(wydg))

gospodarstwa |> transmute(across(c(dochg, wydg), log, .names = "{.col}_log"))
```

Zamień typ kolumn rozpoczynających się na literę "d" na "numeric", pomiń kolumnę dochg.

## Sortowanie

Posortuj zbiór rosnącą wg dochg.

```{r}
gospodarstwa |> arrange(dochg)
```

Posortój zbiór rosnąco wg województw (woj), a w ramach wojewóztw malejąco wg dochodów (dochg).

```{r}
gospodarstwa |> arrange(woj, desc(dochg))
```

## Agregowanie

Wyznacz liczbę gospodarstw w podziale na województwo (woj) i klasę miejscowości (klm).

```{r}
gospodarstwa |> count(woj, klm)
```

Wyznacz średnie dochody (dochg) i wdatki (wydg).

```{r}
gospodarstwa |> summarise(dochg_avg = mean(dochg), wydg_avg = mean(wydg))
```

Wyznacz średnie dochody (dochg) i wdatki (wydg) w podziale na województwa.

```{r}
gospodarstwa |> 
  group_by(woj) |> 
  summarise(dochg_avg = mean(dochg), wydg_avg = mean(wydg))

gospodarstwa |> 
  summarise(dochg_avg = mean(dochg), wydg_avg = mean(wydg), .by = woj)
```

Wyznacz współczynniki korelacji liniowej pomiędzy dochg a wydg w podziale na województwa.

Wyznacz odsetek gospodarstw ze wsi w podziale na województwa.

```{r}
summarise(gospodarstwa, f = sum(klm == 6)/n(), .by = woj)

gospodarstwa |>
  summarise(f = sum(klm == 6)/n(), .by = woj)
```

Wyznacz średnią i medianę dochodów (dochg) i wydatków (wydg) gospodarstw w podziale na liczbę osób w gospodarstwie (los).

## Łączenie zbiorów danych

Do zbioru gospodarstwa dołącz kolumny ze zbioru gospodarstwa2.

```{r}
left_join(gospodarstwa, gospodarstwa2, by = "id")
gospodarstwa |> left_join(gospodarstwa2, by = "id")
```

Dołącz kolumny ze zbioru gospodarstwa do zbioru gospodarstwa2.

Połącz zbiory gospodarstwa i gospodarstwa2, pozostaw tylko te gospodarstwa, które występują w obu zbiorach.

Połącz zbiory gospodarstwa i gospodarstwa2, pozostaw wszystkie gospodarstwa.

## Przetwarzanie potokowe

Wybierz gospodarstwa z województwa śląskiego (woj: 24). Usuń kolumny od zut do d63. Posortuj zbiór wg klm.

```{r}
arrange(select(filter(gospodarstwa, woj == 24), -(zut:d63)), klm)
```

```{r}
gospodarstwa_24 <- filter(gospodarstwa, woj == 24)
gospodarstwa_24 <- select(gospodarstwa_24, -(zut:d63))
gospodarstwa_24 <- arrange(gospodarstwa_24, klm)
gospodarstwa_24
```

```{r}
gospodarstwa_24 <-
  gospodarstwa |>
  filter(woj == 24) |>
  select(-(zut:d63)) |>
  arrange(klm)
```

Dołącz do zbioru gospodarstwa nazwy województw ze zbioru warianty.

```{r}
warianty |>
  filter(zmienna == "woj") |>
  select(woj = wariant, woj_nazwa = etykieta) |>
  right_join(gospodarstwa, by = "woj")
```

Wyznacz średnie dochody wg województw. Posortuj województwa malejąco wg średniego dochodu gospodarstwa.

Dla każdego województwa wyznacz odsetek gospodarstw wyposażonych w gaz.

Dla każdego województwa wyznacz przeciętne dochody i wydatki w podziale na miasto/wies.

```{r}
gospodarstwa |> 
  mutate(miasto_wies = ifelse(klm == 6, "wieś", "miasto")) |>
  summarise(przecietne_dochody = mean(dochg), przecietne_wydatki = mean(wydg), .by = c(woj, miasto_wies)) |>
  arrange(woj, miasto_wies)
```
