Wczytaj potrzebne pakiety

```{r}
library(stringr)
library(readxl)
library(dplyr)
```

Usuń wszystkie obiekty

```{r}
remove(list = ls())
```

Wytnij nazwę ulicy

```{r}
x <- c("ul. Winogrady", "ul. Wyzwolenia", "ul. Szymanowskiego", "ul. Małe Garbary")

str_sub(x, start = 5, end = -1)
```

Sklej teksty, tak aby w wyniku otrzymać: "ul. Winogrady 10" ...

```{r}
x <- c("Winogrady", "Wyzwolenia", "Szymanowskiego", "Małe Garbary")
y <- c(10, NA, 30, 40)
```

```{r}
paste("ul.", x, y)
```

```{r}
str_c("ul.", x, y, sep = " ")
```

Wyodrębnij domenę poczty z adresu e-mail.

```{r}
x <- c("abcd@gmail.com", "efg.hij@yahoo.com", "klmno@o2.pl", "pqrstuvwxyz@gmail.com")
```

```{r}
str_split_i(x, pattern = "@", i = 2)
```

Usuń nadmiarowe spacje.

```{r}
x <- c(" Winogrady", "Wyzwolenia ", " Szymanowskiego ", "Małe Garbary")
```

```{r}
str_trim(x)
```

```{r}
x <- c(" Winogrady", "Wyzwolenia ", " Szymanowskiego ", "Małe  Garbary")
```

```{r}
str_squish(x)
```

Posortuj teksty

```{r}
x <- c("9", "54", "876", "3210")
```

```{r}
str_sort(x)
```

```{r}
str_sort(x, numeric = TRUE)
```


Uzupełnij zerami z przodu, tak aby wszystkie teksty miały długość 4.

```{r}
x <- c("9", "54", "876", "3210")
```

```{r}
str_pad(x, width = 4, pad = "0")
```


Zamień wielkie litery na małe.

```{r}
x <- c("WINOGRADY", "Wyzwolenia", "Szymanowskiego", "Małe Garbary")
```

```{r}
str_to_lower(x)
```


Zamień "," na ".".

```{r}
x <- c("30,1", "40,4", "49,8", "60,3")
```

```{r}
as.numeric(x)
```

```{r}
str_replace(x, pattern = ",", replacement = ".")
```

```{r}
x |> str_replace(",", ".") |> as.numeric()
```

```{r}
x <- c("800,000 PLN", "1,000,000 PLN", "1,200,000 PLN", "1,500,000 PLN")
```

```{r}
str_replace(x, ",", " ")
```
```{r}
str_replace_all(x, ",", " ")
```


Zamień "." na ",".

```{r}
x <- c("30.1", "40.4", "49.8", "60.3")
```

```{r}
str_replace(x, ".", ",")
```

```{r}
str_replace_all(x, ".", ",")
```

```{r}
str_replace(x, "\\.", ",")
```

```{r}
str_replace(x, fixed("."), ",")
```


Wskaż, który tekst zawiera tekst "garaż".

```{r}
x <- c("Przytulna kawalerka 30mkw garaż Winogrady", "Kawalerka 40m2 Rataje BEZPOSREDNIO", "Mieszkanie dwupokojowe 50 mkw z garażem PIĄTKOWO", "Mieszkanie dwu-pokojowe 60 m2 Stare Miasto")
```

```{r}
str_detect(x, pattern = "garaż")
```


Wskaż, które teksty zawierają tekst "garaż" lub "parking".

```{r}
x <- c("Przytulna kawalerka 30mkw GARAŻ Winogrady", "Kawalerka 40m2 Rataje BEZPOSREDNIO", "Mieszkanie dwupokojowe 50 mkw z miejscem parkingowym PIĄTKOWO", "Mieszkanie dwu-pokojowe 60 m2 Stare Miasto")
```

```{r}
str_detect(x, pattern = "garaż|parking")
```

```{r}
str_detect(x, pattern = "garaż|GARAŻ|Garaż|parking|PARKING|Parking")
```

```{r}
str_detect(str_to_lower(x), pattern = "garaż|parking")
```

```{r}
str_detect(x, pattern = regex("garaż|parking", ignore_case = FALSE))
```

```{r}
str_detect(x, pattern = fixed("garaż|parking"))
```


Wyodrębnij powierzchnie mieszkania (dwucyfrowe ciągi znaków).

```{r}
x <- c("Przytulna kawalerka 30 mkw GARAŻ Winogrady", "Kawalerka Rataje BEZPOSREDNIO", "Mieszkanie dwupokojowe 50 mkw z miejscem parkingowym PIĄTKOWO", "Mieszkanie dwu-pokojowe 60 mkw Stare Miasto")
```

```{r}
str_extract(x, pattern = "\\d\\d")
```


Wczytaj dane z pliku "rent-poznan.xlsx".

```{r}
rent <- 
  read_excel("dane-surowe/rent-poznan.xlsx") |>
  select(ad_title, flat_area, flat_rooms, flat_garage)

rent
```

Znajdź ogłoszenia w których występuje słowo: "garaż", "parking" lub "postojowe".

```{r}
rent |> 
  filter(str_detect(ad_title, regex("garaż|parking|postojowe", ignore_case = TRUE)))
```

Znajdź ogłoszenia w których znajduje się tekst z wektora x.

```{r}
x <- c("garaż", "garaz", "gararz", "parking", "postoj")
str_c(x, collapse = "|")


rent |> 
  filter(str_detect(ad_title, str_c(x, collapse = "|")))
```

Wyodrębnij powierzchnie mieszkania jako tekst składający się od dwóch do trzech cyfr a następnie opcjonalnie spacja oraz skrót "m2" lub "mkw", np. "30m2", "40 m2", "50mkw", "50 mkw".

```{r}
rent |>
  mutate(pow = str_extract(ad_title, pattern = "\\d\\d( )?(m2|mkw)"), .after = ad_title) |>
  filter(!is.na(pow))
```

```{r}
rent |>
  mutate(pow = str_extract(ad_title, pattern = "\\d{2,3}( )?(m2|mkw)"), .after = ad_title) |>
  filter(!is.na(pow))
```

Uwzględnij w poprzednim zadaniu miejsca dziesiętne w liczbie.

```{r}
rent |>
  mutate(pow = str_extract(ad_title, pattern = "\\d{2,3}((.|,)\\d{1,2})?( )?(m2|mkw)"), .after = ad_title) |>
  filter(!is.na(pow))
```

W poprzednim zadaniu pozostaw tylko liczbę.

```{r}

```

Znajdź ogłoszenia, w któych co najmniej dwukrotnie występuje liczba dwu/trzy-cyfrowa.

```{r}

```

Znajdź ogłoszenia, w któych co najmniej dwukrotnie występuje ten sam ciąg kolejnych 8 znaków (liter lub cyfr).

```{r}

```
