
## Pakiety

Wczytaj pakiety

```{r}
library(lubridate)
library(readxl)
library(dplyr)
```

## Tworzenie dat/dato-godzin

Zamień tekst na datę

```{r}
x <- "2024.11.28"
y <- "11/28/2024"
z <- "28-11-2024"

```

```{r}
class(x)
class(y)
class(z)
```

```{r}
x_date <- as.POSIXct(x, format ="%Y.%m.%d")
y_date <- as.POSIXct(y, format = "%m/%d/%Y")
# z_date <- 

x_date
y_date
# z_date
```


```{r}
x_date <- ymd(x, tz = "CET")
y_date <- mdy(y, tz = "CET")
z_date <- dmy(z, tz = "CET")
```


```{r}
class(x_date)
class(y_date)
class(z_date)
```
```{r}
as.numeric(x_date)/60/60/24/365.25 # liczba lat od 1970-01-01 do 2024-11-28
```


Zamień tekst na dato-godzinę

```{r}
x <- "2024.11.28 16:45"
y <- "28. Listopad 2024 16:45"
```

```{r}
class(x)
```

```{r}
x_datetime <- ymd_hm(x, tz = "CET")
y_datetime <- dmy_hm(y, tz = "CET")
```

```{r}
class(x_datetime)
```


Zamień tekst na dato-godzinę

```{r}
x <- c("28-11-2024, 16:45", "28 November 2024, 16:45", "28 listopad 2024, 16:45", "2024.11.28, 16:45", "11/28/2024, 16:45")
```

```{r}
parse_date_time(x, order = c("dmyHM", "ymdHM", "mdyHM"))
```


Utwórz następującą datę: 2024.11.28.

```{r}
ymd("2024.11.28", tz = "Europe/Warsaw")
make_datetime(2024, 11, 28, tz = "Europe/Warsaw")
```

Utwórz nastęującą datogodzinę: 2024.11.28, 16:45

```{r}

```

## Wyciąganie składowych dato-godzin

Jaki/a jest aktualnie rok, miesiąc, dzień, dzień w ciągu roku, tydzień, godzina, minuta, sekunda?

```{r}
x <- now()
x
```

```{r}
year(x)
month(x)
day(x)
hour(x)
minute(x)
second(x)
```

```{r}
wday(x, week_start = 1)
wday(x, week_start = 1, label = TRUE, abbr = FALSE)
week(x)
yday(x)
```


## Zaokrąglanie dat

Zaokrąglij aktualną dato-godzinę z dokładonością do godziny. 
Zaokrąglij w dół aktualną dato-godzinę z dokładnością do dnia. 
Zaokrąglij w górę aktualną dato-godzinę z dokładnością do miesiąca. 
Zaokrąglij w dół aktualną dato-godzinę dokładnością do 10 minut.

```{r}
x <- now()
x
```

```{r}
round_date(x, unit = "hour")
floor_date(x, unit = "day")
ceiling_date(x, unit = "month")
floor_date(x, unit = "10 minute")
```


## Przesuwanie czasu

Przesuń dato-godzinę x o 7 dni. Utwórz sekwencję 15 terminów w czwartki o 16:45 rozpoczynając od dato-godziny x.

```{r}
x <- ymd_hm("2024-10-04 16:45", tz = "CET")
x
```


```{r}
x + days(7)
x + months(2)
x + years(1)
```

```{r}
x + ddays(7)
x + ddays(31)
x + dmonths(1)
```

```{r}
ddays(1)
dweeks(1)


dyears(1)
365.25*24*60*60 # liczba sekund w przeciętnym roku

dmonths(1)
365.25*24*60*60/12 # liczba sekund w przeciętnym miesiącu

```


## Przedziały czasowe

Utwórz przedziały czasowe x-y, x-z, y-z. Sprawdź, czy x-y zawiera się w x-z. Sprawdź, czy x-y i y-z mają część wspólną.

```{r}
x <- ymd_hm("2024-10-21 16:45", tz = "CET")
y <- ymd_hm("2024-11-18 16:45", tz = "CET")
z <- ymd_hm("2024-11-25 16:45", tz = "CET")
```

```{r}
xy <- interval(x, y)
xz <- x %--% z
yz <- (y +1) %--% (z +1)
yz
```

```{r}
class(xy)
```

```{r}
xy %within% xz
int_overlaps(xy, yz)
```


## Czas/okres pomiędzy dato-godzinami

Wyznacz czas trwania w miesiacach/dniach/godzinach pomiędzy dato-godzinami x i y.

```{r}
x <- ymd_hm("2020-01-02 16:45", tz = "CET")	
y <- ymd_hm("2020-03-02 16:45", tz = "CET")
```

```{r}
x %--% y / months(1)
x %--% y / dmonths(1)

x %--% y / days(1)
x %--% y / ddays(1)

x %--% y / hours(1)
x %--% y / dhours(1)
```


```{r}
x <- ymd_hm("2020-01-02 16:45", tz = "CET")	
y <- ymd_hm("2020-04-02 16:45", tz = "CET")
```


```{r}
x %--% y / months(1)
x %--% y / dmonths(1)

x %--% y / days(1)
x %--% y / ddays(1)

x %--% y / hours(1)
x %--% y / dhours(1)
```

## Zamiana stref czasowych

Zamień strefę czasową w aktualnej dato-godzinie na strefe czasową Nowego Yorku. Jaka aktualniejest godzina w Nowym Yorku? Jaka jest różnica w dato-godzinach?

```{r}

```

## Zbiór danych z ogłoszeniami wynajmu lokali

Wczytaj dane z pliku "rent-poznan.xlsx". 

```{r}
rent <- 
  read_xlsx("dane-surowe/rent-poznan.xlsx")
```

Ile pełnych miesięcy były aktywne ogłoszenia wystawione w 2019 roku?

```{r}
#| echo: false
rent |>
  filter(date_activ >= ymd("2019-01-01"), date_activ < ymd("2019-12-31")) |>
  mutate(full_months = date_activ %--% date_expire / months(1), .after = date_expire) |>
  mutate(full_months = ceiling(full_months)) |>
  count(full_months)
```


W jakie dni tygodnia w roku 2020 najczęściej wystawiano ogłoszenia?

```{r}
#| echo: false
rent |>
  filter(date_activ >= ymd("2020-01-01"), date_activ < ymd("2020-12-31")) |>
  mutate(day_active = wday(date_activ, week_start = 1, label = TRUE, abbr = FALSE)) |>
  count(day_active)
```

Znajdź ogłoszenia, które w 2019 roku:

(a) zakończyły się
```{r}
#| echo: false
rent |>
  filter(date_expire >= ymd("2019-01-01"), date_expire < ymd("2019-12-31")) |>
  nrow()
```
(b) zostały wystawione i zakończyły się,
```{r}
#| echo: false
rent |>
  filter((date_activ %--% date_expire)  %within%  (ymd("2019-01-01") %--% ymd("2019-12-31"))) |>
  nrow()
```
(c) były aktywne cały rok
```{r}
#| echo: false
rent |>
  filter(date_activ <= ymd("2019-01-01"), date_expire >= ymd("2019-12-31")) |>
  nrow()
```
(d) były aktywne chociaż jeden dzień.
```{r}
#| echo: false
rent |>
  filter(int_overlaps(date_activ %--% date_expire, ymd("2019-01-01") %--% ymd("2019-12-31"))) |>
  nrow()
```

