
## Pakiety

```{r}
library(readxl)
library(dplyr)
library(purrr)
library(stringr)
library(janitor)
library(tidyr)
```


## Usuwanie obiektów

```{r}
remove(list = ls())
```


## Importowanie danych


Wczytaj dane z pliku rent-poznan-multiple.xlsx

```{r}
nazwy_arkuszy <- 
  excel_sheets("dane-surowe/rent-poznan-multiple.xlsx")

rent_poznan <- 
  lapply(nazwy_arkuszy, read_xlsx, path = "dane-surowe/rent-poznan-multiple.xlsx") |>
  set_names(nazwy_arkuszy) |>
  bind_rows(.id = "quarter")

rent_poznan
```


Wczytaj dane z pliku rent-poznan-multiple.zip

```{r}
unzip("dane-surowe/rent-poznan-multiple.zip", exdir = "dane-surowe")
```

```{r}
pliki <- 
  list.files(path = "dane-surowe/rent-poznan-multiple/", full.names = TRUE)

rent_poznan <- 
  lapply(pliki, read_xlsx) |>
  set_names(pliki) |>
  bind_rows(.id = "quarter") |>
  mutate(quarter = str_split_i(quarter, pattern = "/", i = -1)) |>
  mutate(quarter = str_remove(quarter, pattern = "\\.xlsx"))

rent_poznan
```


Wczytaj dane z pliku rynek-pracy-1.xlsx

```{r}


rynek_pracy <- 
  read_xlsx("dane-surowe/rynek-pracy-1.xlsx") |>
  clean_names()

rynek_pracy <-
  rynek_pracy |>
  mutate(czy_rok = str_length(kod_wojewodztwa) == 4) |>
  mutate(rok = ifelse(czy_rok, kod_wojewodztwa, NA), .before = 1) |>
  mutate(rok = as.integer(rok)) |>
  fill(rok) |>
  filter(!czy_rok) |>
  select(-czy_rok)

rynek_pracy
```


Wczytaj dane z pliku rynek-pracy-2.xlsx.

```{r}

```


Wczytaj dane z pliku rynek-pracy-3.xlsx

```{r}
dane <- 
    read_xlsx("dane-surowe/rynek-pracy-3.xlsx", col_names = FALSE)

nazwy_kolumn <- 
  dane[1, ] |> as.character()

puste_wiersze <- 
  apply(dane, 1, \(x) all(is.na(x)))

dane %>%
  mutate(grupa = cumsum(puste_wiersze)) %>%
  filter(!puste_wiersze) %>%
  group_split(grupa) |>
  lapply(\(df) slice(df, -1)) |>
  bind_rows() |>
  select(seq_along(nazwy_kolumn)) |>
  set_names(nazwy_kolumn)

dane

```



## Dodatek: lapply

Wyznacz pierwiastki kwadratowe liczb z wektora 1:3

```{r}
lapply(1:3, sqrt) # wynik jest w postaci listy

# nie jest to optymalne rozwiązanie, funkcję sqrt można zastosować bezpośrednio na wektorze

sqrt(1:3)
```

Wyznacz logarytmy o podstawie 3 liczb wektora 1:3

```{r}
lapply(1:3, log, base = 3)
```

```{r}
lapply(1:3, function(x) log(x, base = 3))
```

```{r}
lapply(1:3, \(x) log(x, base = 3))
```

```{r}
log3 <- function(x) log(x, base = 3)
lapply(1:3, log3)
```

Wyznacz długości wektorów w obiekcie lista_z_wektorami

```{r}
lista_z_wektorami <- list(1:3, 1:10, 1:100)
lapply(lista_z_wektorami, length)
```
Jakie są klasy kolumn w obiekce ramka_danych?

```{r}
ramka_danych <- data.frame(a = 1:3, b = letters[1:3], c = c(TRUE, FALSE, TRUE))

lapply(ramka_danych, class)
```

Wykonaj sumulację:
- wygeneruj 100 elementowe wektory x i y z rozkładu normalnego standaryzowanego
- zbuduj model regresji liniowej y ~ x
- niech wynikiem pojedyńczego kroku będzie współczynnik kierunkowy
- powtórz powyższe kroki 100 razy

```{r}
set.seed(123) # ziarno liczb pseudolosowych, dla powtarzalności wyników

symulacja <- 
  lapply(1:100, function(i) {
    x <- rnorm(100)
    y <- rnorm(100)
    model <- lm(y ~ x)
    a <- model$coefficients[2]
    return(a)
  })

symulacja |> unlist() |> unname() |> hist()
```

