
```{r}
library(jsonlite)
library(xml2)
library(purrr)
library(tibble)
library(tidyr)
```


Utwórz listę, która składa się z dwóch wektorów, macierzy, ramki danych i listy

```{r}
lista1 <-
  list(
    wektor1 = 1:10, 
    wektor2 = c("a", "b", "c"), 
    macierz = matrix(1:9, ncol = 3), 
    ramka = data.frame(x1 = 1:3, x2 = c(TRUE, FALSE, TRUE)),
    lista = list(100, c("a", "b"), c(TRUE, FALSE))
  )
```


Wyodrębnij z listy drugi wektor

```{r}
lista1[[2]] # wektor2
lista1[["wektor2"]]
lista1$wektor2
```

```{r}
lista1[2] # lista jednoelementowa
lista1["wektor2"]
```

Wyodrębnij 2. element z z wektora logicznego, który z kolei jest 3. elementem listy, która jest 5. elementem listy1.

```{r}
lista1[[5]][[3]][2]
```

Utwórz listę z adresami, niech dla każdego adresu dana będzie lista z osobami mieszkającymi pod tym adresem.

```{r}
lista2 <-
  list(
    adres1 = list(
      ulica = "Towarowa",
      numer = "53",
      mieszkancy = list(
        osoba1 = list(
          nazwisko = "Kowalski",
          imie = "Jan"
        ),
        osoba2 = list(
          nazwisko = "Kowalska",
          imie = "Anna"
        )
      )
    ),
    adres2 = list(
      ulica = "Towarowa",
      numer = "54",
      mieszkancy = list(
        osoba1 = list(
          nazwisko = "Nowak",
          imie = "Anna"
        )
      )
    )
  )
```

Wyodrębnij imię osoby z drugiego adresu

```{r}
lista2[[2]][[3]][[1]][[2]]
```

Wczytaj dane z pliku drzewa.json i przekształć je na ramkę danych zawierającą informację o drzewach.

```{r}
drzewa_json <- 
  read_json("dane-surowe/drzewa.json")
```

```{r}
drzewa_df <-
  drzewa_json |>
  pluck("results") |>
  tibble() |>
  set_names("results") |>
  unnest_wider(results)
```

Wczytaj dane z pliku season_stats.json.

```{r}
season_json <- 
  read_json("dane-surowe/season_stats.json")
```

```{r}

```

