## Pakiety

Wczytaj pakiety

```{r}
library(lubridate)
library(readxl)
library(dplyr)
```

## Tworzenie dat/dato-godzin

Zamień tekst na datę

```{r}
x <- "2024.11.28"
y <- "2024.11.28"
z <- "28-11-2024"

```

```{r}
class(x)
class(y)
class(z)
```

```{r}
x_date <- as.Date(x, format = "%Y.%m.%d")
y_date <- as.Date(y, format = "%Y.%m.%d")

class(x_date)
```

```{r}
as.numeric(x_date)/60/60/24/365
```

```{r}
x_date <- as.POSIXct(x, format = "%Y.%m.%d")
y_date <- as.POSIXct(y, format = "%Y.%m.%d")
```

```{r}
ymd(x, tz = "CET")
```

Zamień tekst na dato-godzinę

```{r}
x <- "2024.11.28 16:45"
y <- "28. Listopad 2024 16:45"

```

```{r}
x_datetime <- ymd_hm(x, tz = "CET")
y_datetime <- dmy_hm(y, tz = "CET")

```

Zamień tekst na dato-godzinę

```{r}
x <- c("28-11-2024, 16:45", "28 November 2024, 16:45", "28 listopad 2024, 16:45", "2024.11.28, 16:45", "11/28/2024, 16:45")

lubridate::parse_date_time(x, order=c("dmyHM", "ymdHM", "mdyHM"))

```

Utwórz następującą datę: 2024.11.28.

```{r}
ymd("2024.11.28", tz="Europe/Warsaw")
make_datetime(2024,11,28, tz="Europe/Warsaw")
```

Utwórz nastęującą datogodzinę: 2024.11.28, 16:45

```{r}

```

## Wyciąganie składowych dato-godzin

Jaki/a jest aktualnie rok, miesiąc, dzień, dzień w ciągu roku, tydzień, godzina, minuta, sekunda?

```{r}
x <- format(Sys.time(), "%d.%m.%Y %H:%M:%S")
x <- lubridate::dmy_hms(x)
```

```{r}
year(x)
wday(x, week_start = 1)
```

## Zaokrąglanie dat

Zaokrąglij aktualną dato-godzinę z dokładonością do godziny. Zaokrąglij w dół aktualną dato-godzinę z dokładnością do dnia. Zaokrąglij w górę aktualną dato-godzinę z dokładnością do miesiąca. Zaokrąglij w dół aktualną dato-godzinę dokładnością do 10 minut.

```{r}
round_date(x, unit ="hour")
round_date(x, unit ="10 minute")
```

## Przesuwanie czasu

Przesuń dato-godzinę x o 7 dni. Utwórz sekwencję 15 terminów w czwartki o 16:45 rozpoczynając od dato-godziny x.

```{r}
x <- ymd_hm("2024-10-04 16:45", tz = "CET")
```

```{r}
x + days(7)
```

```{r}
x + ddays(7)
x + dmonths(1)
```

```{r}
ddays(1)
```

## Przedziały czasowe

Utwórz przedziały czasowe x-y, x-z, y-z. Sprawdź, czy x-y zawiera się w x-z. Sprawdź, czy x-y i y-z mają część wspólną.

```{r}
x <- ymd_hm("2024-10-21 16:45", tz = "CET")
y <- ymd_hm("2024-11-18 16:45", tz = "CET")
z <- ymd_hm("2024-11-25 16:45", tz = "CET")

```

```{r}
xy <- interval(x,y)
xz <- x %--% z
yz <- y %--% z


xy %within% xz
int_overlaps(xy, yz)
```

## Czas/okres pomiędzy dato-godzinami

Wyznacz czas trwania w miesiacach/dniach/godzinach pomiędzy dato-godzinami x i y.

```{r}
x <- ymd_hm("2020-01-02 16:45", tz = "CET")	
y <- ymd_hm("2020-03-02 16:45", tz = "CET")
```

```{r}
x %--% y / months(1)
x %--% y / dmonths(1)

x %--% y / days(1)
x %--% y / ddays(1)

x %--% y / hours(1)
x %--% y / dhours(1)
```

```{r}
x <- ymd_hm("2020-01-02 16:45", tz = "CET")	
y <- ymd_hm("2020-04-02 16:45", tz = "CET")
```

## Zamiana stref czasowych

Zamień strefę czasową w aktualnej dato-godzinie na strefe czasową Nowego Yorku. Jaka aktualniejest godzina w Nowym Yorku? Jaka jest różnica w dato-godzinach?

```{r}

```

## Zbiór danych z ogłoszeniami wynajmu lokali

Wczytaj dane z pliku "rent-poznan.csv". Zamień kolumny date_activ, date_modif, date_expire na daty.

Zamień kolumny date_activ, date_modif, date_expire na daty.

Ile pełnych miesięcy były aktywne ogłoszenia wystawione w 2019 roku.

W jakie dni tygodnia w roku 2020 najczęściej wystawiano ogłoszenia?

Znajdź ogłoszenia, które w 2019 roku: (a) zakończyły się, (b) zostały wystawione i zakończyły się, (c) były aktywne cały rok, (d) były aktywne chociaż jeden dzień.
