---
title: "Przekształcanie zbiorów danych"
format: html
editor: visual
---

Wczytaj potrzebne pakiety

```{r}
library(tidyr)
```

Usuń wszystkie obiekty

```{r}
remove(list = ls())
```

Wczytaj dane z pliku aktywni.RData.

```{r}

load("data-raw/aktywni.RData")
```

Usuń wiersze z brakami danych

```{r}
drop_na(aktywni_01)
aktywni_01 %>% drop_na() 
```

Rozszerz zbiór o brakujące przekroje rok x kwartal x plec x wiek.

```{r}
aktywni_02 %>% complete(rok, kwartal, plec, wiek)
```

Uzupełnij brakujące wartości w kolumnach rok, kwartal, plec.

```{r}
aktywni_03 %>% fill(rok, kwartal, plec)
```

Podziel kolumnę plec_wiek na plec i wiek.

```{r}
aktywni_04 %>% 
  separate_wider_delim(cols = plec_wiek, delim = " ", names = c("plec","wiek"))
```

Podziel kolumnę okres na rok i kwartal

```{r}
aktywni_04 %>% 
  separate_wider_delim(cols = okres, delim = " ", names = c("rok", "kwartal")) %>%
  mutate(rok = as.integer(rok), kwartal = as.character(kwartal))
```

Wartości w kolumnnie wiek_liczba podziel na osobne wiersze, a następnie podziel tę kolumnę na dwie kolumny: wiek i liczba.

```{r}
aktywni_05 |> 
  separate_longer_delim(wiek_liczba, delim = "; ") |>
  separate_wider_delim(wiek_liczba, delim = ": ", names = c("wiek", "liczba")) |>
  mutate(liczba = as.integer(liczba))
```

Zaprezentuj liczby osób aktywnwych w jedenj kolumnie liczba.

```{r}
aktywni_06 |> 
  pivot_longer(cols = "25-34":"55-64", names_to = "wiek", values_to = "liczba")
```

Zaprezentuj liczbę osób aktywnych w jednej kolumnie. Kwartał przekonwertuj do liczby całkowitej.

```{r}
aktywni_07 |>
  pivot_longer(cols = Q1:Q4, names_to = "kwartal", names_prefix = "Q", names_transform = as.integer, values_to = "liczba")
```

Zaprezentuj liczby osób aktywnych w jednej kolumnie. Rok i kwartał jako liczby całkowite zaprezentuj w dwóch osobnych kolumnach.

```{r}
aktywni_08 |> 
  pivot_longer(cols = starts_with("20"), names_sep = " Q", names_to = c("rok", "kwartal"), names_transform = as.integer, values_to = "liczba")
```

Zaprezentuj liczby i stopy w dwóćh osobnych kolumnach.

```{r}
aktywni_09 |> 
  pivot_longer(cols = contains(":"), names_sep = ": ", names_to = c(".value", "wiek"))
```

Zaprezentuj liczby i stopy w dwóch osobnych kolumnach, podobnie rok i kwartał niech będą w dwóch osobnych kolumnach.

```{r}
aktywni_10 |> 
  pivot_longer(cols = starts_with("20"), names_sep = "_", names_to = c("rok", "kwartal", ".value"), names_transform = list(rok = as.integer, kwartal = as.integer))
```

Kolumnę wartosc zamień na dwie kolumny liczba i stopa.

```{r}
aktywni_11 |> pivot_wider(names_from = wskaznik, values_from = wartosc)
```
